臺灣基隆地方法院刑事判決　　　　　　　 96年度訴字第676號
公　訴　人　臺灣基隆方法院檢察署檢察官
被　　　告　乙○○
　　　　　　　　　　（現於臺灣基隆看守所另案羈押中）
上列被告因違反毒品危害防制條例案件，經檢察官提起公訴（96
年度毒偵字第1910號）及移送併案審理（96年度毒偵字第2023號
），本院判決如下：
    主  文
乙○○施用第一級毒品，累犯，處有期徒刑柒月；又施用第二級
毒品，累犯，處有期徒刑陸月。應執行有期徒刑壹年。
    事  實
一、乙○○前因施用毒品案件，經觀察、勒戒後，認有繼續施用
    毒品之傾向，經法院裁定令入戒治處所施以強制戒治，於民
    國90年6月9日期滿執行完畢，並由臺灣基隆地方法院檢察署
    檢察官於90年 6月27日，以90年度戒毒偵字第54號為不起訴
    處分確定。再因於95年 1月19日因施用第1、2級毒品案件，
    經臺灣基隆地方法院檢察署檢察官提起公訴，由本院以95年
    度訴字第 208號判決判處有期徒刑6月、3月確定，應執行有
    期徒刑8月，並於96年1月24日縮刑期滿執行完畢。詎其猶不
    知悔改，復分別基於施用第1級、第2級毒品之犯意，於96年
    5月14日上午某時，在臺北縣瑞芳鎮○○路118號住處，以注
    射方式施用第 1級毒品海洛因，另在上開地點，於施用海洛
    因後，以燒烤吸食器之方式施用第2級毒品安非他命1次，嗣
    為警於同年 5月14日晚上10時40分許，在臺北縣瑞芳鎮○○
    路○段41號1樓金豐遊藝場查獲，經採尿送驗而查獲上情。
二、案經台北縣政府警察局瑞芳分局移請台灣基隆地方法院檢察
    署檢察官偵查起訴。
    理  由
一、上開事實，業經被告乙○○於本院中自白不諱，且有台北縣
    政府警察局瑞芳分局尿液檢驗編號對照表、臺灣檢驗科技股
    份有限公司檢驗報告各 1紙附卷可稽，足證被告尿液經送檢
    驗確實呈鴉片類及安非他命類陽性反應，又被告有事實欄所
    載之施用毒品情形，有臺灣基隆地方法院檢察署90年度毒偵
    字第54號不起訴處分書、95年度毒偵字第 297號起訴書、臺
    灣高等法院被告前案紀錄表各1份在卷足憑。其於5年內再犯
    毒品危害防制條例第10條之罪，被告罪證明確，應予依法論
    科。
二、論罪科刑：
（一）按最高法院於95年5月9日所作成之95年度第 7次刑事庭會
      議決定略以：毒品危害防制條例於92年7月9日修正公布，
      自93年1月9日起施行，其中第20條、第23條將施用毒品之
      刑事處遇程序，區分為「初犯」及「5年內再犯」、「5年
      後再犯」。依其立法理由之說明：「初犯」，經觀察、勒
      戒或強制戒治後，應為不起訴處分或不付審理之裁定；經
      觀察、勒戒或強制戒治執行完畢釋放後，「 5年內再犯」
      者，因其再犯率甚高，原實施之觀察、勒戒及強制戒治既
      已無法收其實效，爰依法追訴或裁定交付審理。至於經觀
      察、勒戒或強制戒治執行完畢釋放後，「 5年後再犯」者
      ，前所實施之觀察、勒戒或強制戒治已足以遮斷其施用毒
      品之毒癮，為期自新及協助其斷除毒癮，仍適用「初犯」
      規定，先經觀察、勒戒或強制戒治之程序。從而依修正後
      之規定，僅限於「初犯」及「 5年後再犯」二種情形，始
      應先經觀察、勒戒或強制戒治程序。倘被告於 5年內已再
      犯，經依法追訴處罰，縱其第3次（或第3次以上）再度施
      用毒品之時間，在初犯經觀察、勒戒或強制戒治執行完畢
      5年以後，已不合於「5年後再犯」之規定，且因已於「5
      年內再犯」，顯見其再犯率甚高，原實施觀察、勒戒或強
      制戒治，已無法收其實效，即應依該條例第10條處罰等語
      。是故，本案判斷重點在於被告於最近一次接受觀察、勒
      戒或強制戒治執行完畢釋放後 5年內，如曾因施用毒品而
      經依法追訴處罰，縱本次施用毒品之時間在最近一次觀察
      、勒戒或強制戒治程序執行完畢釋放5年後，因不合於「5
      年後再犯」之要件，依法仍應依毒品危害防制條例第10條
      之規定處罰。查，被告於本案前最近一次接受強制戒治執
      行完畢之時間為90年6月9日，業如上述，然被告再於95年
      1 月19日因施用第1、2級毒品案件，經本院以95年度訴字
      第 208號判決判處有期徒刑6月、3月確定，應執行有期徒
      刑8月，並於96年1月24日縮刑期滿執行完畢，故被告於本
      案前最近一次施用毒品時間既係於最近一次觀察、勒戒執
      行完畢後 5年內所犯，則被告自有前揭最高法院決議內容
      所稱「經觀察勒戒或強制戒治執行完畢後，於 5年內已再
      犯，經依法追訴處罰，縱其本案第3次（或第3次上）再度
      施用毒品之時間，在初犯經觀察、勒戒或強制戒治執行完
      畢5年以後，已不合於5年後再犯之規定，且因已於 5年內
      再犯，顯見其再犯率甚高，原實施觀察、勒戒或強制戒治
      ，已無法收其實效，即應依該條例第10條處罰」之適用。
（二）核被告所為，係犯毒品危害防制條例第10條第1項、第2項
      之施用第一級、第二級毒品罪。又其持有海洛因及安非他
      命之低度行為，為高度之施用行為所吸收，不另論罪。被
      告所犯上開二罪間，犯意各別，行為互殊，罪名不同，應
      予分論併罰。被告前曾受事實欄所載有期徒刑之執行，有
      臺灣高等法院被告前案紀錄表在卷可稽，其於有期徒刑之
      執行完畢後， 5年內再犯有期徒刑以上之罪，為累犯，應
      加重其刑。本院審酌被告犯罪之動機，曾有施用毒品前科
      仍不知悔改、戒除，一再持有、施用毒品，惟犯罪後坦承
      犯行，且所犯之施用毒品犯行乃戕害自己身心健康，尚未
      危及他人等一切情狀，分別量處如主文所示之刑，並定其
      應執行之刑。
三、移送併案意旨（96年度毒偵字第2023號）略以：被告乙○○
    於民國96年8月26日凌晨5時50分許，在台北縣瑞芳鎮○○路
    118之1號住處，以海洛因倒入注射針筒加水混合注射身體方
    式，非法施用第一級毒品海洛因1次，嗣於同年8月26日上午
    8 時20分許，為警持搜索票在上址住處查獲，並扣得第一級
    毒品海洛因1小包（毛重0.5 25公克）、注射針筒3支、吸食
    器1組、分裝袋45個，涉犯毒品危害防制條例第10條第1項之
    罪嫌，因認為與起訴之部分有集合犯之實質上一罪關係，因
    而併由本院審理等語。然按，集合犯係指立法者所制定之犯
    罪構成要件中，本即預定有數個同種類行為而反覆實行之犯
    罪而言。故是否集合犯之判斷，客觀上，自應斟酌法律規範
    之本來意涵、實現該犯罪目的之必要手段、社會生活經驗中
    該犯罪必然反覆實行之常態及社會通念等；主觀上，則視其
    反覆實施之行為是否出於行為人之一個犯意，並秉持刑罰公
    平原則，加以判斷之。稽以行為人施用毒品之原因，不一而
    足，其多次施用毒品之行為，未必皆出於行為人之一個犯意
    決定；且觀諸毒品危害防制條例第10條第1項、第2項施用毒
    品罪之構成要件文義衡之，實無從認定立法者本即預定該犯
    罪之本質，必有數個同種類行為而反覆實行之集合犯行，故
    上開施用毒品罪，應非集合犯之罪。又行為人各次施用毒品
    之行為，均係為滿足各該次之毒癮，於滿足毒癮後，該次行
    為即已完成；是各次均為各自獨立之行為，各具獨立性，其
    前後次施用毒品行為間，自無密切不可分之關係，各自獨立
    構成同一施用毒品罪責，顧然不合接續犯之構成要件（最高
    法院96年第 9次刑庭會議決議參照）。故移送併案審理之犯
    罪事實既然與起訴之犯罪事實無集合犯之實質上一罪關係，
    本院自難併予審究，應退由檢察官另行偵辦，附此敘明。
據上論斷，應依刑事訴訟法第273條之1第1項、第284條之1、第
299 條第1項前段，毒品危害防制條例第10條第1項、第2項，刑
法第11條前段、第47條第1項、第51條第5款，判決如主文。
本案經檢察官甲○○到庭執行職務
中　　華　　民　　國　　96　　年　　10 　月　　5  　　日
                  刑事第三庭法    官  鄭培麗
以上正本證明與原本無異。
如不服本判決應於收受本判決後10日內向本院提出上訴書狀，其
未敘述上訴理由者，並得於提起上訴後10日內向本院補提理由書
狀（均須按他造當事人之人數附繕本）「切勿逕送上級法院」。
中　　華　　民　　國　　96　　年　　10　　月　　5 　　日
                            書 記 官  潘端典
附錄論罪法條：
毒品危害防制條例第10條
施用第一級毒品者，處 6 月以上 5 年以下有期徒刑。
施用第二級毒品者，處 3 年以下有期徒刑。
